臺北高等行政法院簡易判決
　　　　　　　　　　　　　93年度簡字第00759號
　　　　　　　　　　　　　94.
原　　　告　甲○○
被　　　告　新竹縣政府
代　表　人　乙○○縣長）住同.
訴訟代理人　丙○○
　　　　　　丁○○
上列當事人間因食品衛生管理法事件，原告不服行政院衛生署中
華民國93年4月5日衛署訴字第0920067520號訴願決定，提起行政
訴訟。本院判決如下：
　主    文
原告之訴駁回。
訴訟費用由原告負擔。
　　事  實
一、事實概要：原告於新竹縣新豐鄉○○路○段九十五號經營「
    水果Ｃ冰店」，其製售之蕃茄汁食品，經新竹縣衛生局人員
    於民國（下同）92年7月29日第1次抽驗，結果檢出大腸桿菌
    群「大於1,100MPN/ml.g」，與衛生署公告之衛生標準（飲
    料類衛生標準有關果實水、果實汁、果實蜜及其他類似製品
    之不含碳酸飲料類食品每公撮中大腸桿菌群最確數應為10
    MPN以下）不符，乃於92年8月15日以新縣衛食字第0920016
    013號函請原告於文到1週內確實改善完成。新竹縣衛生局人
    員復於92年8月28日至原告營業場所作第2次抽驗，檢查結果
    為大腸桿菌群462MPN/ml，仍不符規定，被告乃以原告違反
    食品衛生管理法第10條規定，爰依同法第33條第1款規定，
    於92年10月23日以府授衛食字第0920085132號行政處分書（
    下稱原處分）處原告新臺幣（下同）3萬元罰鍰，原告不服
    ，提起訴願，嗣經行政院衛生署訴願決定駁回，遂提起本件
    行政訴訟。
二、兩造聲明：
　(一)原告聲明求為判決：訴願決定及原處分關於罰鍰部分撤銷。
　(二)被告聲明求為判決：如主文所示。
三、兩造之爭點：
    原告販賣之食品，是否有不符行政院衛生署所定之飲料類衛
    生標準之情事？
　(一)原告主張之理由：
　　1.原告對店內之衛生清潔相當重視，而蕃茄果汁亦採用新鮮
      蕃茄加水、冰塊及冰糖調製而成，不加任何人工製品。
  　2.複檢雖未通過，卻明顯進步，表示原告相當配合不敢怠慢
      。且因第1次檢驗未達標準，原告從水部分改進，增加設
      備改採紫外線殺菌淨水處理，其他程序亦更加注意。
  　3.被告所屬衛生局人員檢驗時，係攜帶一般釣魚用冰箱，若
      未置放大量冰塊並不能保鮮。檢驗過程是一家接一家的抽
      驗，耗時甚久。在夏天，新鮮果汁在未達一定冷藏溫度當
      然容易變質。複檢時，衛生局人員亦未攜帶任何保鮮用品
      ，如此檢驗過程，對新鮮果汁而言，並不公平。而且，果
      汁未加保鮮再送無菌室培養1星期再檢驗，是否合理？檢
      驗未達標準，是否該派員了解店內實際環境衛生，而非
　　  單憑1杯果汁而處以罰鍰。
　(二)被告主張之理由：
    1.食品衛生管理法第10條規定：販賣之食品、食品用洗潔劑
      及其器具、容器或包裝，應符合衛生安全及品質之標準。
      又飲料類衛生標準中明定：不含碳酸之飲料每公撮中大腸
      桿菌群最確數為10以下。而系爭產品第1次檢查大腸桿菌
      群1,100 MPN/ml.g，經複查後，仍檢出462MPN/ml.g，已
      明顯超量，依同法規定：違反第10條規定經通知限期改善
      而不改善者，爰依同法第33條規定，處3萬元以上15萬元
      以下之罰鍰；1年內再次違反者，並得吊銷其營業或工廠
      登記證照。
    2.查該案經第1次抽驗不符規定，又經通知限期改善後複驗
      ，亦與規定不符。已給予複查機會，並通知改善而未改善
      完全，顯現其衛生狀況確實不良，提供予消費者之食品確
      有衛生安全上之虞慮，已然構成違規事實。姑念原告創業
      維艱，實屬不易，因而依法裁量，處以最低額3萬元之罰
      鍰。
    3.夏令期間，被告所屬衛生局暨衛生所人員抽驗各項冰品、
      飲料，皆隨身或於公務車上備置冰桶，內裝有數份冰寶供
      冷藏，一經抽畢，即迅速送往衛生局無菌檢驗室處理，每
      一步驟皆避免污染，以確保廠商權益。衛生局於92年8月
      28日複查當日，新豐鄉衛生所人員共抽驗7件檢體，經檢
      驗結果，其中5件均符合規定，倘因未帶冰桶冷藏，而導
      致細菌滋生，該批冰品複查結果將全數不符規定，而非僅
      2件不合格（含系爭產品），顯然乃為業者所辯稱。
　　理  由
一、按食品衛生管理法第10條規定：「販賣之食品、食品用洗潔
    劑及其器具、容器或包裝，應符合衛生安全及品質之標準；
    其標準，由中央主管機關定之。」第33條第1款規定：「有
    下列行為之一者，處新臺幣3萬元以上15萬元以下罰鍰；一
    年內再次違反者，並得廢止其營業或工廠登記證照：一、違
    反第10條規定經限期令其改善，屆期不改善者。」又按行政
    院衛生署於88年4月26日衛署食字第88027006號公告修正之
    飲料類衛生標準（四）細菌限量規定：「二、不含碳酸之飲
    料：果實水、果實汁、果實蜜及其他類似製品。含有咖啡、
    可可、茶或其他植物性原料之飲料，每公撮中生菌數10,000
    以下；但有容器或包裝者應在200以下。每公撮中大腸桿菌
    群最確數10以下；但有容器或包裝者應為陰性。」是本件之
    爭執，厥在於原告販賣之食品，是否有不符行政院衛生署所
    定之飲料類衛生標準之情事？
二、經查：
  (一)本件原告所販賣之蕃茄汁，經被告於92年7月29日抽查檢驗
    結果，其大腸桿菌群大於1,100 MPN/ml.g；又經被告於92年
    8月28日複查檢驗結果，其大腸桿菌群仍檢出462MPN/ml.g，
    ，此均有食品衛生管理稽查工作執行情形紀錄表、食品檢驗
    成績書附於原處分卷可稽，且為原告所不爭，堪認為真實。
  (二)按食品衛生管理法第25條規定：「食品衛生檢驗之方法，由
    中央主管機關公告指定之；未公告指定者，得依國際間認可
    之方法為之。」第26條前段規定：「食品衛生之檢驗，由各
    級主管機關所屬食品衛生檢驗機構行之。」第27條第1項規
    定：「本法所定之抽查、檢驗；其辦法，由中央主管機關定
    之。」查本件被告之所為之上開檢驗，係依行政院衛生署90
    年1月9日衛署食字第0900002652號公告指定之國家標準（
    CNS）而為，此有新竹縣衛生局檢驗課生菌數檢驗工作紀錄
    表附於本院卷可參，核與前揭法令之規定均無違。
  (三)至原告主張被告未以冰箱保存云云，則為被告所否認，並辯
    稱係以攝氏零下2至4度之冰箱保存檢體等語，查依原處分卷
    所附之食品檢驗成績書記載，被告於92年8月28日在新竹縣
    新豐鄉至7家廠商抽樣，原告係當日抽樣之第3家，該7家中
    僅有含原告在內之2家不合格，且抽樣在前之另2家廠商均合
    於規定等情以觀，原告未合於檢驗標準，應非其主張之係被
    告未以冰箱保存所致，原告空言指摘被告檢驗過程有瑕疵，
    不可採信。
三、綜上所述，原告之主張不足採，原處分以原告違反食品衛生
    管理法第10條之規定，依同法第33條第1款之規定處以最低
    度之罰鍰，認事用法並無違誤，訴願決定遞予維持，亦無不
    合，原告原告徒執前詞，訴請撤銷，為無理由，應予駁回。
據上論結，本件原告之訴為無理由，爰依行政訴訟法第98條第3
項前段，判決如主文。
中    華    民    國    94    年      2     月    25  日
                  第三庭 法  官　王　碧　芳
上列正本係照原本做成。
如不服本判決，應於判決送達後20日內，以本訴訟事件所涉及之
法律見解具有原則性者，始得向本院提出上訴狀並表明上訴理由
，經最高行政法院許可，否則不得上訴；如於本判決宣示後送達
前提起上訴者，應於判決送達後20日內補提上訴理由書（均應依
對造人數提出繕本）。
中　　華　　民　　國　　94　　年　 　2　　月　 25  　 日
                                書記官 鄭 聚 恩
